臺灣高等法院刑事判決
109年度交上訴字第101號
上  訴  人  
即  被  告  朱少華



上列上訴人因公共危險等案件，不服臺灣桃園地方法院108年度
交訴字第29號，中華民國109年3月20日第一審判決（起訴案號：
臺灣桃園地方檢察署106年度偵字第27453號），提起上訴，本院
判決如下：
    主  文
原判決撤銷。
朱少華無罪。
    理  由
一、公訴意旨略以:被告朱少華係車牌號碼000-000號普通重型機
    車所有人，於民國106年6月13日上午6時30分許，騎乘前開
    機車沿桃園市平鎮區延平路3段由平鎮(北)往楊梅(南)方向
    行駛，於行經桃園市○鎮區○○路000號前時，本應注意車前狀
    況與前車保持安全間距，並隨時採取必要之安全措施，而依
    當時天候晴、日間自然光線佳、柏油路面乾燥無缺陷、無障
    礙、無號誌及視距良好等情況，並無不能注意之情事，竟疏
    未注意於此，而貿然直行，適有告訴人謝宏祺騎乘車牌號碼
    000-000號普通重型機車，沿上開同路段同方向騎乘於被告
    朱少華之前方，並亦疏未注意禮讓直行車先行，即貿然由外
    側車道變換至內側車道，被告朱少華因所騎機車閃避不及，
    碰撞上開機車，致告訴人謝宏祺人、車倒地並受有胸部鈍挫
    傷合併左側第四至第七肋骨閉鎖性骨折、左側肺挫傷、頭部
    外傷疑似合併腦震盪及四肢多處擦傷等傷害。詎被告朱少華
    明知其已騎車肇事致人受傷後，竟基於肇事逃逸之犯意，未
    停車察看，亦未將謝宏祺送醫救治或為其他必要之救助措施
    ，即逕自騎車逃逸。嗣為警據報調閱案發現場監視器所拍攝
    到肇事機車之影像畫面，並查得肇事機車之所有人，因而循
    線查獲上情。因認被告所為，係犯刑法第284條第1項前段之
    過失傷害及同法第185條之4之肇事逃逸等罪嫌。
二、按犯罪事實應依證據認定之，無證據不得推定其犯罪事實。
    又不能證明被告犯罪者，應諭知無罪之判決，刑事訴訟法第
    154條、第301條第1項分別定有明文。認定犯罪事實所憑之
    證據，雖不以直接證據為限，間接證據亦包括在內；然而無
    論直接或間接證據，其為訴訟上之證明，須於通常一般之人
    均不致有所懷疑，而得確信其為真實之程度者，始得據為有
    罪之認定，倘其證明尚未達到此一程度，而有合理之懷疑存
    在，致無從為有罪之確信時，即應為無罪之判決（具統一法
    律見解效力之最高法院76年度台上字第4986號判決意旨參照
    ）。又刑事訴訟法第161條第1項規定：檢察官就被告犯罪事
    實，應負舉證責任，並指出證明之方法。因此，檢察官對於
    起訴之犯罪事實，應負提出證據及說服之實質舉證責任。倘
    其所提出之證據，不足為被告有罪之積極證明，或其指出證
    明之方法，無從說服法院以形成被告有罪之心證，基於無罪
    推定之原則，自應為被告無罪判決之諭知（具統一法律見解
    效力之最高法院92年度台上字第128號判決意旨可參）。
三、公訴人認被告涉犯前開犯罪無非以被告朱少華於偵查中之供
    述、證人即告訴人謝宏祺於警詢及偵查中之具結證述、交通
    部公路總局臺北市區監理所金門監理站107年7月25日北市監
    金站字第1070117500號函所附車號000-000號車輛異動及違
    規罰款資料各1份、該署106年12月29日公務電話紀錄單、10
    6年9月12日平鎮分局列管人口基本資料查詢單各1份、道路
    交通事故現場圖、道路交通事故調查報告表(一)(二)各1份
    、事故現場照片6張及監視器錄影光碟1片暨翻拍照片6張等
    ，資為論據。
四、訊據上訴人即被告朱少華堅詞否認有何上揭過失傷害及肇事
    逃逸之犯行，辯稱：因為友人林正雄有酒駕前科，無法自行
    買機車，林正雄借用伊名義購買本案機車，事發當天並未騎
    該車等語。
五、本院查:
　㈠本案機車係由被告為買受人，案外人林正雄為連帶保證人，
    於104年2月5日向東元資融股份有限公司以動產擔保交易方
    式購買，嗣被告於同年月9日登記為車主一事，有該公司107
    年6月29日函覆被告與林正雄簽名之附條件買賣契約書影本
    、二人身分證及行車執照影本、被告本案機車之行照、汽機
    車過戶登記書與各項異動登記書在卷可查（見原審交訴卷一
    第137、139頁及163頁至第167頁）。
　㈡本案機車過戶被告後2個月餘，案外人林正雄竟於104年4月24
    日13時47分，在桃園市中壢區民族路五段松仁路口酒精濃度
    超過標準騎乘本案機車，為警舉發一事，有桃園市政府警察
    局舉發違反道路交通事件通知單在卷可稽（本院卷二第59頁
    ）。且被告因業務傷害案於105年11月27日入監，同年12月2
    6日縮刑期滿，續執行觀察勒戒，自105年12月27日起算，而
    於106年2月3日因無繼續施用傾向出所等情，有本院被告前
    案紀錄表存卷足參（本院卷一第57、59頁），但被告上開在
    監及在所執行期間，本案機車分別於106年1月5日、8日及10
    日，因超速駕駛而逕行舉發之違規情事，有交通部公路總局
    臺北市區監理所金門監理站108年7月17日北市監金站字第10
    80117745號函暨其附件交通違規資料附卷可查（原審108交
    訴29卷一第145頁），不惟可見本案機車林正雄確有騎乘，
    甚且被告在監時亦有人騎乘使用，則本案事發時究否為被告
    騎乘本案機車，疑義已生，尚難驟斷。細觀本案機車自購入
    後未幾之104年3月1日迄107年7月為止，共違規41次，39次
    為超速行駛（見本院卷二第55至133頁舉發違反道路交通事
    件通知單及照片），且均未繳交罰鍰，衡情被告為機車登記
    之車主，如有違規自己須依法負責，當謹慎騎用，反觀如為
    實際使用人為林正雄，因車輛登記主資料與己無關，恣意違
    規之可能性遠高於被告；何況林正雄於106年4月至9月間仍
    在桃園市中壢一帶出沒，有其健保就醫紀錄在卷足憑（本院
    卷一第157頁），被告辯稱係林正雄實際騎用本案機車，並
    非純屬無稽。
  ㈢綜上所述，本案機車是否為被告騎乘而肇事逃逸一事，仍有
    合理懷疑，未達有罪之確信，尚難以擬制、推測之方式繩以
    被告刑責。此外檢察官復未能舉以其他積極證據供本院調查
    憑參被告有所指犯行，不能證明犯罪，自應為無罪之判決。
六、撤銷原判決之理由
　　原審未能詳究本案機車之實際使用狀況，不能排除林正雄所
    為，遽為被告有罪之判決，於法未合。被告上訴，為有理由
    ，自應由本院撤銷改判，為被告無罪之諭知。
據上論斷，應依刑事訴訟法第369條第1項前段、第364條、第301
條第1項，判決如主文。
本案經檢察官楊石宇提起公訴，檢察官越方如到庭執行職務。
中　　華　　民　　國　　110 　年　　2 　　月　　8　　日
                  刑事第二十三庭審判長法　官  許永煌
                                      法　官  雷淑雯
                                      法　官  吳定亞
以上正本證明與原本無異。
被告不得上訴。
檢察官如不服本判決，應於收受送達後20日內向本院提出上訴書
狀，其未敘述上訴之理由者並得於提起上訴後20日內向本院補提
理由書（均須按他造當事人之人數附繕本）「切勿逕送上級法院
」。
                                      書記官  郭侑靜
中　　華　　民　　國　　110 　年　　2 　　月　　8 　　日